【裁判字號】    97,交聲,1878
【裁判日期】    980731
【裁判案由】    違反道路交通管理處罰條例聲明異議
【裁判全文】
臺灣桃園地方法院交通事件裁定        97年度交聲字第1878號
原處分機關  交通部公路總局新竹區監理所桃園監理站
異  議  人
即受處分人  甲○○
送達代收人  乙○○
上列異議人即受處分人因違反道路交通管理處罰條例案件，對於
交通部公路總局新竹區監理所桃園監理站民國97年11月17日桃監
裁罰字第裁52-ZAA012401號違反道路交通管理事件裁決書所為之
處分，聲明異議，本院裁定如下：
    主  文
原處分撤銷。
甲○○汽車駕駛人，駕駛汽車行駛於高速公路，行車速度超過規
定之最高速限未滿貳拾公里，處罰鍰新臺幣肆仟伍佰元，並記違
規點數壹點。
    理  由
一、按汽車行駛高速公路及快速公路，應依速限標誌指示；又汽
    車行駛於高速公路、快速公路或設站管制之道路，不遵守使
    用限制、禁止、行車管制及管理事項之管制規則而有行車速
    度超過規定之最高速限或低於規定之最低速限者，處汽車駕
    駛人新臺幣（下同）3 千元以上6 千元以下罰鍰，高速公路
    及快速公路交通管制規則第5 條第l 項前段、道路交通管理
    處罰條例第33條第l 項第l 款分別定有明文。又汽車駕駛人
    ，有道路交通管理處罰條例第33條第l 項規定情形者，除依
    原條款處罰鍰外，並記違規點數l 點，道路交通管理處罰條
    例第63條第l 項第l 款亦有明文。
二、原處分意旨略以：異議人即受處分人甲○○於民國93年10月
    23日下午2 時3 分許，駕駛車牌號碼7N-6113 號自用小客車
    ，行經國道1 號高速公路北上29.4公里處該最高速限為時速
    100 公里之路段時，因超速行駛，經以設置該地點之雷達測
    速照相器測得其行車速度達每小時111 公里，內政部警政署
    國道公路警察局第一警察隊汐止分隊警員乃檢附採證照片，
    填製公警局交字第ZAA012401 號舉發違反道路交通管理事件
    通知單逕行舉發該違規行為，限於93年12月10日前繳納罰鍰
    ，嗣受處分人未於應到案期限內繳納罰款，亦未提出陳述意
    見，經原處分機關即交通部公路總局新竹區監理所桃園監理
    站認受處分人確有「在高速公路超速行駛」之違規情事，乃
    於97年11月17日以桃監裁罰字第裁52-ZAA012401號違反道路
    交通管理事件裁決書，依道路交通管理處罰條例第33條第 1
    項之規定，裁處罰鍰6 千元在案。
三、聲明異議意旨略以：異議人即受處分人甲○○未曾收受本件
    違規通知單，戶籍地亦從未遷移，詎郵務機關未經查證，即
    以異議人「遷移新址為由」擅將本件違規通知單退回，主管
    機關未將本件罰單合法送達，致伊需多繳納3 千元之罰緩，
    未免失之公平，爰依法聲明異議，請求撤銷原處分等語。
四、按94年2 月5 日公布、95年2 月5 日施行之行政罰法第27條
    第1 項、第2 項規定「行政罰之裁處權，因3 年期間之經過
    而消滅。前項期間，自違反行政法上義務之行為終了時起算
    。但行為之結果發生在後者，自該結果發生時起算。」；同
    法第45條第1 、2 項並規定「本法施行前違反行政法上之義
    務行為應受處罰而未經裁處，於本法施行後裁處者，除第15
    條、第16條、第18條第2 項、第20條及第22條規定外，均適
    用之。前項行政罰之裁處權時效，自本法施行之日起算。」
    ，揆諸該條立法意旨，係採不溯及既往原則，是該法施行前
    違反行政法上義務之行為應受處罰而未經裁處者，裁處權時
    效自該法施行之日起算。而道路交通管理處罰條例本身並無
    行政罰裁處權之時效消滅規定，依同條例第2 條之規定「本
    條例未規定者，依其他法律規定。」，是行政罰法施行後，
    有關交通秩序罰之違規裁罰時效，自有行政罰法相關規定之
    適用。而本件係行政罰法施行前之違規行為，且其違規裁罰
    時效，並無行政罰法第45條第1 項規定之除外情形，依上說
    明，自有裁罰時效之適用，依行政罰法第45條第2 項規定，
    原處分機關之裁處權時效期間，應自行政罰法施行之日即95
    年2 月5 日起算3 年，從而，原處分機關對於本件異議人即
    受處分人甲○○之交通違規案件，於97年11月17日以桃監裁
    罰字第裁52-ZAA012401號違反道路交通管理事件裁決書所為
    之裁決，並未逾3 年之裁罰時效甚明，先予敘明。
六、經查：
(一)、異議人確於93年10月23日下午2 時3 分許，駕駛車牌號碼7N
    -6113 號自用小客車，行經國道1 號高速公路北上29.4公里
    處該最高速限為時速100 公里之路段時，因超速行駛，經雷
    達測速照相器測得時速為每小時111 公里等情，此為異議人
    所不爭執，並有內政部警政署國道公路警察局93年11月10日
    公警局交字第ZAA012401 號舉發違反道路交通管理事件通知
    單、內政部警政署國道公路警察局第一警察隊98年4 月27日
    公警一交字第0980171376函檢附之採證照片1 幀在卷可參，
    是異議人確有上開駕車行駛於高速公路，行車速度超過最高
    速限11公里未滿20公里之違規事實，洵堪認定。
(二)、按違反道路交通管理事件統一裁罰基準及處理細則第5 條規
    定，處理違反道路交通管理事件，有關文書送達之程序，依
    行政程序法之規定。又送達，於應受送達人之住居所、事務
    所或營業所為之。當事人應為送達之處所不明者，行政機關
    得依申請，准為公示送達。無人為公示送達之申請者，行政
    機關為避免行政遲延，認為有必要時，得依職權命為公示送
    達。當事人變更其送達之處所而不向行政機關陳明，致有應
    為送達之處所不明之情形，行政機關得依職權命為公示送達
    。公示送達應由行政機關保管送達之文書，而於行政機關公
    告欄黏貼公告，告知應受送達人得隨時領取；並得由行政機
    關將文書或其節本刊登政府公報或新聞紙；公示送達自前條
    公告之日起，其刊登政府公報或新聞紙者，自最後刊登之日
    起，經20日發生效力。行政程序法第72條第1 項前段、第78
    條、第80條、第81條分別定有明文。從而舉發機關依行政程
    序法第68條第3 項規定將舉發違反道路交通管理事件通知單
    交郵政機關以掛號郵寄送達當事人而不能達到者，得依同法
    第78條之規定為公示送達。查異議人之戶籍地址自81年4 月
    7 日起即設於桃園縣龜山鄉○○村○○○路○ 段56號，此有
    異議人之全戶戶籍資料查詢結果附卷可憑，則內政部警政署
    國道公路警察局第一警察隊汐止分隊將本件舉發通知單交由
    郵務機關送達至異議人之上開戶籍地址，因異議人未實際居
    住於該址，遭郵政機關以「遷移新址不明」退回，其未辦理
    戶籍地址變更登記，有應為送達之處所不明情形，內政部警
    政署國道公路警察局第一警察隊乃依行政程序法之規定，於
    93年12月8 日以公警一交字第0930010817號公告辦理公示送
    達程序，公告異議人得至原處分機關領取本件舉發通知單，
    此有上開舉發通知單交寄掛號函件退件信封、內政部警政署
    國道公路警察局第一警察隊93年12月8 日公警一交字第0930
    010817號公告及所附舉發違反道路交通管理事件通知單郵寄
    無法投遞清冊影本各1 紙附卷可憑。依前揭說明，本件舉發
    通知單業於93年12月8 日經舉發機關公告公示送達，經20日
    計至93年12月28日即已生合法送達之效力，至於異議人未實
    際至原處分機關領取送達之文書，不影響本件舉發通知單已
    合法送達之效力，蓋上開行政程序法所定之公示送達程式，
    本即不以受送達人確實閱覽送達文書內容為必要，僅需符合
    上開法定程式，即屬合法，是屬法律賦予效力之送達方式。
六、次按行政罰法第5 條規定：「行為後法律或自治條例有變更
    者，適用行政機關最初裁處時之法律或自治條例。但裁處前
    之法律或自治條例有利於受處罰者，適用最有利於受處罰者
    之規定。」，係採從新從輕原則。又道路交通管理處罰條例
    所定罰鍰、記點之規定，係屬行政罰法中所稱行政罰之性質
    ，此參行政罰法第l 條、第2 條規定即明，自有上開行政罰
    法所定從新從輕原則之適用。本件異議人違規後，道路交通
    管理處罰條例第33條業經於94年12月28日修正公布，並自95
    年7 月l 日施行，修正前道路交通管理處罰條例第33條第 1
    項規定：「汽車行駛於高速公路或設站管制之道路，而不遵
    管制之規定者，處汽車駕駛人3 千元以上6 千元以下罰鍰。
    」，修正後則規定：「汽車行駛於高速公路、快速公路或設
    站管制之道路，不遵使用限制、禁止、行車管制及管理事項
    之管制規則而有下列行為者，處汽車駕駛人3 千元以上6 千
    以下罰鍰：一、行車速度超過規定之最高速限或低於規定之
    最低速限。」，於同條例第33條第1 項第1 款，作較明確之
    規定，但修正後之罰鍰輕重並未變動；至道路交通管理處罰
    條例第63條第1 項第1 款規定有該條例第33條之情形者記違
    規點數1 點，修正前後之規定則無不同。經比較修正前後之
    規定，對異議人而言並無不利情形，故依行政罰法第5 條之
    規定，自應適用行政機關最初裁處時之法律即修正後道路交
    通管理處罰條例第33條第1 項第1 款、第63條第1 項第1 款
    之規定論處。再異議人違規後，違反道路交通管理事件統一
    裁罰基準及處理細則第2 條條文之附件即違反道路交通管理
    事件統一裁罰基準表，亦分別於94年8 月31日、95年12月29
    日修正發布，並各自94年9 月l 日、96年l 月l 日施行，原
    處分機關裁處時之違反道路交通管理事件統一裁罰基準表就
    小型車「行駛於高速公路行車速度超過規定之最高速限未滿
    20公里」之違規，最重情節係裁處罰鍰4,500 元，而裁處前
    之違反道路交通管理事件統一裁罰基準表就小型車「行駛於
    高速公路行車速度超過規定之最高速限未滿20公里」之違規
    ，最重情節均裁處罰鍰6,000 元，經比較修正前後之規定，
    以裁處時之違反道路交通管理事件統一裁罰基準表較有利於
    異議人，依上開行政罰法「從新從輕原則」之法理，自應適
    用裁處時之規定處罰。
七、綜上所述，異議人確有於上揭時、地駕駛汽車行駛於高速公
    路，行車速度超過最高速限11公里未滿20公里之違規行為，
    且舉發通知單業於異議人行為後3 個月內合法送達，異議人
    逾越應到案期限60日以上，原處分機關因而依違反道路交通
    管理事件統一裁罰基準及處理細則第44條第1 項規定逕行裁
    決，經核並無不合，異議人猶執前詞指摘，為無理由。惟原
    處分機關依修正前道路交通管理處罰條例第33條第1 項及違
    反道路交通管理事件統一裁罰基準表之規定，裁處異議人罰
    鍰6,000 元，且漏未審酌依同條例第63條第1 項第1 款併記
    異議人違規點數1 點，於法則有違誤。從而，本件異議人之
    異議，雖無理由，惟原處分既有前述不當，應由本院予以撤
    銷，並依道路交通管理處罰條例第33條第l 項第1 款、第63
    條第l 項第l 款及違反道路交通管理事件統一裁罰標準表之
    規定，自為裁決如主文所示，以資適法。
八、據上論斷，應依道路交通管理處罰條例第87條第2 項、道路
    交通案件處理辦法第20條前段，裁定如主文。
中    華    民    國    98    年     7    月    31    日
                        交通法庭  法  官  劉淑玲
以上正本證明與原本無異。
如不服本裁定，應於裁定送達後5 日內向本院提出抗告狀。
                                  書記官  黃惠鈴
中    華    民    國    98    年    8     月    4     日


司法院資訊處製作；財團法人民間司法改革基金會備份。
